【裁判字號】    98,易,168
【裁判日期】    980729
【裁判案由】    恐嚇取財
【裁判全文】
臺灣板橋地方法院刑事判決               98年度易字第168號
公  訴  人  臺灣板橋地方法院檢察署檢察官
被      告  乙○○
上列被告因恐嚇取財案件，經檢察官提起公訴（97年度偵字第31
902號），本院判決如下：
    主  文
乙○○幫助意圖為自己不法之所有，以恐嚇使人將本人之物交付
，處有期徒刑參月，如易科罰金，以新臺幣壹仟元折算壹日。
    事  實
一、乙○○明知金融機構存摺帳戶及提款卡為個人信用之表徵，
    任何人只要有少許之金錢，均可自行到金融機構申請開立存
    款帳戶及申請提款卡，並無特別之窒礙，並可預見將自己所
    有存摺、提款卡及密碼等金融帳戶資料交付或提供他人使用
    ，可能因此供不法犯罪集團用以待他人將款項匯入後，再加
    以提領，並能預見可能因而幫助他人恐嚇謀取財物，竟不違
    反其本意，仍基於幫助恐嚇取財之不確定故意，於民國97年
    1 月初至97年1 月20日前某日、在臺灣地區某不詳地點，將
    其在中華郵政股份有限公司（下稱中華郵政）旗山郵局帳號
    000000 00000000 號帳戶之存摺、金融卡、密碼，交付予真
    實姓名年籍不詳之成年人士，而任由該人所屬犯罪集團，詐
    騙或恐嚇不特定人匯款至上開帳戶。該集團成員取得上開帳
    戶後，即於97年1 月21日凌晨0 時許，在網路上以MSN 與欲
    上網援交之甲○○聊天，並以確認身分為由，要求甲○○轉
    帳新臺幣（下同）2 萬5, 983元至乙○○上開郵局帳戶，甲
    ○○發覺有異而故意轉帳失敗。嗣於同日凌晨0 時20至30
    分許，該集團成員某姓名年籍不詳之成年男子撥打甲○○行
    動電話門號0000000000，向甲○○恫稱：伊是竹聯幫，知道
    甲○○之住址，如不匯款以後日子難過等詞，致使甲○○心
    生畏懼，而將其合作金庫提款卡及密碼依該犯罪集團成員之
    指示以快遞方式寄至桃園南崁站某科技公司收，該集團成員
    於取得甲○○之提款卡及密碼後，即持提款卡將甲○○銀行
    帳戶之存款5萬9,000元，分3次轉帳至乙○○上開郵局帳戶
    。
    嗣因甲○○發覺銀行存款短少後，報警處理而循線查獲上情
    。
二、案經甲○○訴請臺北縣政府警察局新莊分局報告臺灣板橋地
    方法院檢察署檢察官偵查起訴。
    理  由
壹、程序方面：
一、按被告以外之人於審判外之言詞或書面陳述，除法律有規定
    者外，不得作為證據；又被告以外之人於審判外之陳述，雖
    不符合同法第159 條之1 至第159 條之4 之規定，但經當事
    人於審判程序同意作為證據，法院審酌該言詞陳述或書面陳
    述作成時之情況，認為適當者，亦得為證據。當事人、代理
    人或辯護人於法院調查證據時，知有第159 條第1 項不得為
    證據之情形，而未於言詞辯論終結前聲明異議者，視為有前
    項之同意，刑事訴訟法第159 條第1 項及第159 條之5 分別
    定有明文。經查，本判決下列所引用之各該被告以外之人於
    審判外之陳述（包含書面陳述），除公務員職務上製作之紀
    錄文書，並無顯不可信之情況，依刑事訴訟法第159 條之4
    第1 款規定，有證據能力外，其餘亦屬傳聞證據部分，檢察
    官、被告於本院準備程序中均表示沒有意見，且迄於言詞辯
    論終結前亦未聲明異議。本院審酌上開證據資料製作時之情
    況，尚無違法不當及證明力明顯過低之瑕疵，亦認為以之作
    為證據應屬適當，故揆諸前開規定，爰依刑事訴訟法第159
    條之5 規定，認前揭證據資料均有證據能力。
貳、實體方面
一、訊據被告乙○○固坦承確有申設上揭帳戶之事實，惟矢口否
    認有何幫助恐嚇取財之犯行，先辯稱：該帳號是在97年1 月
    份遭竊，故無法使用云云。後改稱：帳戶是我姊姊幫我存款
    用的，給我扣保險用的，現在保險改用現金繳，該帳戶存摺
    、提款卡及密碼我是放在機車置物箱，是97年6 月間某星期
    五遺失了，星期一我要去掛失，結果已經是警示帳戶，存摺
    密碼好像是123456或000000，我寫在紙上與存摺夾在一起云
    云。經查：
（一）告訴人甲○○遭犯罪集團成員恐嚇而心生畏懼，並將其合
      作金庫提款卡及密碼以快遞方式寄至桃園南崁站某科技公
      司收，該集團成員於取得甲○○之提款卡及密碼後，即持
      提款卡將甲○○銀行帳戶之存款5 萬9,000 元，分3 次轉
      帳至乙○○上開郵局帳戶內之情節，業據上開告訴人於警
      詢中指訴、證述綦詳（見偵查卷宗第6 頁至第7 頁），並
      有客戶歷史交易清單附卷可稽。而上開郵局帳戶係由被告
      於87年2 月10日，在旗山郵局所聲請開立等情，亦有中華
      郵政股份有限公司98年3 月25日鳳營字第0980100376號函
      、郵政存簿儲金立帳申請書、客戶歷史交易清單存卷可按
      （見本院卷第24至33頁），被告並於96年12月22日因存簿
      遺失，請領新的存簿及提款卡等情，復據被告自承在卷（
      本院卷第57頁反面）。是認證人即告訴人等上開指訴、證
      述內容，堪足採信。足見被告之上開帳戶確由犯罪集團使
      用，將被害人之金錢匯入無訛。
  (二)被告雖以前揭情詞置辯，惟被告所辯帳戶資料遺失之日期
      前後不一，顯難憑信，且金融機構之個人存款帳戶不僅為
      理財之重要工具，更為個人財產、信用之表徵。一般具有
      辨識事理能力之人均知悉嚴密保管，金融卡應與其存摺、
      密碼分別置放，或將密碼牢記於心，而不任意在任何物體
      上標示或載明密碼，以免徒增款項遭人盜領、或帳戶遭詐
      騙集團利用之風險。矧被告竟將上開帳戶存摺、金融卡、
      連同記載密碼之紙一併置放，並將之置放於機車置物箱，
      發現遺失，卻未報警處理 (見偵查卷第3 頁)， 亦未立即
      以電話向上開帳戶銀行辦理掛失手續 (依其所辯上情，星
      期五發現遺失，卻等了2 天，至星期一才要掛失），其所
      供情節顯悖於常情。況被告於本院審理時，亦將提款卡密
      碼背誦出來，不是123456就是000000之情，則其自無冒著
      帳戶遭人盜領或冒用之風險，而於紙張上書寫密碼之理，
      益徵其前揭辯詞，難以憑信。
（三）再另自犯罪集團之角度審酌，渠等既知利用他人之帳戶掩
      飾犯罪所得，應非愚昧之人，當知社會上一般正常之人如
      帳戶存摺、提款卡、印鑑遭竊或遺失，為防止拾得或竊得
      之人盜領其存款或作為不法使用而徒增訟累，必於發現後
      立即報警或向金融機構辦理掛失止付，在此情形下，如仍
      以該帳戶作為犯罪工具，則在渠等向他人恐嚇，並使被害
      人將款項匯入該帳戶後，極有可能因帳戶所有人掛失止付
      而無法提領，則渠等大費周章從事於犯罪之行為，甘冒犯
      罪後遭追訴、處罰之風險，卻只能平白無故替原帳戶所有
      人匯入金錢，而無法得償犯罪之目的，是以犯罪集團若非
      確定該帳戶所有人不會報警或掛失止付，以確定渠等能自
      由使用該帳戶提款、轉帳，當不至於以該帳戶從事犯罪，
      故恐嚇集團使用一拾得或竊得之帳戶，作為被害人匯款之
      工具的可能性係微乎其微，觀諸偵查卷附之存戶交易明細
      表，可知被告之上開帳戶內自97年1 月20日致同年月21日
      間密集的金額匯入，隨即提領。足見該犯罪集團成員於此
      時間密集向被害人恐嚇時，顯有把握該帳戶不會遭被告掛
      失止付，而此等確信，應係來自於被告之自願提供帳戶資
      料，雙方所達成之協議、共識，應堪認定，且犯罪集團亦
      不至於取得帳戶長期閑置不用，堪認被告所供97年1 月帳
      戶遺失後之時間至犯罪集團施行恐嚇行為開始時的97年1
      月20日時間前之某時，將前揭帳戶蓄意交付予他人使用無
      疑，其前揭辯解，顯不足採信。
二、按金融存款帳戶，事關存戶個人財產權益之保障，與存戶之
    印鑑章、提款卡結合，其專屬性、私密性更形提高，一般人
    亦均有應妥為保管，以防止被他人冒用之認識。縱有特殊情
    況偶有將存摺、印鑑章、提款卡交付他人之需，亦必深入瞭
    解其用途後再行提供以使用，恆係吾人日常生活經驗與事理
    。且依一般人之社會生活經驗，苟見非親非故之人不以自己
    名義申請開戶，反而以出價蒐購或其他方式向他人蒐集金融
    機構帳戶供己使用，衡情當知悉蒐集金融帳戶者，係將所蒐
    集之帳戶用於從事財產犯罪。況觀諸現今社會上，恐嚇取財
    或詐騙者蒐購人頭帳戶，持以作為恐嚇取財或信貸、手機簡
    訊詐欺之事，常有所聞，並經報章雜誌一再報導，出賣或出
    借帳戶予非親非故之人，受讓人係為從事財產犯罪，已屬人
    盡皆知之事。被告對其將金融帳戶交付他人使用，可能遭持
    以從事財產犯罪既有所認知，其有幫助他人犯恐嚇取財罪之
    不確定犯罪故意甚明。綜上所述，本件事證明確，被告犯行
    堪予認定，應依法論科。
三、按刑法上之幫助犯，係對於犯罪與正犯有共同之認識，而以
    幫助之意思，對於正犯資以助力，而未參與實施犯罪之行為
    者而言。本件被告提供帳戶讓犯罪集團將被害人存入款項，
    並未實際參與犯罪集團成員對被害人施用恐嚇之行為，是核
    其所為，應係犯刑法第30條第1 項、第346 條第1 項之幫助
    詐欺取財罪。被告係幫助他人犯罪之幫助犯，應依刑法第30
    條第2 項，按正犯之刑減輕之。爰審酌被告提供帳戶予犯罪
    集團作為恐嚇取財使用，助長財產犯罪之風氣，增加被害人
    尋求救濟之困難，並擾亂金融交易往來秩序，危害社會正常
    交易安全，兼衡其犯罪之動機、目的、手段，暨犯後否認犯
    行等一切情狀，量處如主文所示之刑，並諭知易科罰金之折
    算標準。
四、被告提供之本案帳戶之存摺、金融卡及密碼等資料，因已列
    為警示帳戶，無再提供犯罪集團使用之虞，又非違禁物，爰
    不宣告沒收，附此敘明。
據上論斷，應依刑事訴訟法第299 條第1 項前段，刑法第346 條
第1 項、第30條第1 項前段、第2 項、第41條第1 項前段，刑法
施行法第1 條之1 第1 項、第2 項前段，判決如主文。
本案經檢察官賴建如到庭執行職務。
中    華    民    國    98    年    7     月    29    日
                  刑事第三庭  審判長法  官  樊季康
                                    法  官  王綽光
                                    法  官  徐子涵
上列正本證明與原本無異。
如不服本判決，應於判決送達後10日內敘明上訴理由，向本院提
出上訴狀 (應附繕本) ，上訴於臺灣高等法院。其未敘述上訴理
由者，應於上訴期間屆滿後20日內向本院補提理由書「切勿逕送
上級法院」。
                                    書記官  張桐嘉
中    華    民    國    98    年    7     月    29    日
附錄本判決論罪之法律條文：
刑法第346條
意圖為自己或第三人不法之所有，以恐嚇使人將本人或第三人之
物交付者，處 6 月以上 5 年以下有期徒刑，得併科 1 千元以
下罰金。
以前項方法得財產上不法之利益，或使第三人得之者，亦同。
前2 項之未遂犯罰之。


司法院資訊處製作；財團法人民間司法改革基金會備份。
